臺灣板橋地方法院交通事件裁定　　96年度交聲字第118、127號
原處分機關　交通部公路總局臺北區監理所板橋監理站
異　議　人
即受處分人　甲○○
上列異議人即受處分人因違反道路交通管理處罰條例案件，對於
交通部公路總局臺北區監理所板橋監理站民國96年 1月19日所為
之處分（案號：板監裁字第裁41─Z00000000、Z00000000號），
聲明異議，本院裁定如下：
    主  文
異議均駁回。
    理  由
一、按機器腳踏車不得行駛及進入高速公路及快速公路，高速公
    路及快速公路交通管制規則第十九條第一項第四款規定甚明
    。次按不得行駛或進入高速公路、快速公路或設站管制道路
    之人員、車輛或動力機械，而行駛或進入者，處新臺幣（下
    同）三千元以上六千元以下罰鍰；又汽車（含機器腳踏車）
    駕駛人，駕駛汽車在道路上蛇行，或以其他危險方式駕車者
    ，處六千元以上二萬四千元以下罰鍰，並當場禁止其駕駛，
    吊扣該汽車牌照三個月，且應接受道路交通安全講習，並記
    違規點數三點，道路交通管理處罰條例第三十四條第四項、
    第四十三條第一項第一款、第四項前段、第五項前段及第六
    十三條第一項第三款分別定有明文；而汽車駕駛人，駕駛汽
    車有違反本條例之行為，經交通勤務警察或依法令執行交通
    稽查任務人員制止時，不聽制止或拒絕停車接受稽查而逃逸
    者，除按各該條規定處罰外，處三千元以上六千元以下罰鍰
    ，並記違規點數一點，同條例第六十條第一項、第六十三條
    第一項第一款亦有明文。
二、本件原處分認異議人即受處分人甲○○於民國九十五年十一
    月五日上午十時十分許，騎乘其所有之車號九六三─ＦＡＢ
    號大型重型機車，行經國道三號高速公路北向三十公里處，
    為內政部警政署國道公路警察局第九警察隊木柵分隊執勤員
    警發現後開啟警報器、警示燈輔以指揮棒示意停車受檢，詎
    拒絕停車接受稽查而加速往北逃逸，並沿途任意連續變換車
    道蛇行規避警方攔檢，警方一路尾隨監控至北向二十二公里
    處後結束攔檢，遂以汽車所有人即異議人為被通知人掣單逕
    行舉發。嗣異議人於應到案日期前提出申訴，經原處分機關
    函請舉發機關調查結果，仍認異議人所有之車輛有上開違規
    行為，原處分機關乃依道路交通管理處罰條例第三十四條第
    四項、第四十三條第一項第一款、第四項前段、第五項前段
    、第六十條第一項及第六十三條第一項第一款、第三款（原
    裁決書漏未記載第一款、第三款，惟不影響其裁決效力）及
    違反道路交通管理事件統一裁罰基準表規定，就「機器腳踏
    車行駛高速公路及拒絕停車接受稽查而逃逸」部分，分別裁
    處罰鍰四千元、三千元，並記違規點數一點，就「駕駛汽車
    在道路上蛇行」之違規裁處罰鍰一萬二千元，並記違規點數
    三點，施以道安講習，且吊扣汽車牌照三個月。
三、異議意旨略以：異議人騎機車誤闖高速公路，惟未看到警車
    及員警攔停，亦沒有加速逃逸，否則員警絕看不到車牌、車
    型，且異議人有打方向燈，在認為安全無虞情況下變換車道
    ，並無蛇行之違規情形云云
四、經查：
（一）異議人騎乘其所有之車號九六三─ＦＡＢ號大型重型機車
      於前揭時、地，因違規行駛國道三號高速公路，經內政部
      警政署國道公路警察局第九警察隊木柵分隊執勤員警發現
      後開啟警報器、警示燈輔以指揮棒示意停車受檢，詎拒絕
      停車接受稽查而加速往北逃逸，並沿途任意連續變換車道
      蛇行，經員警記下車號、車型、顏色等資料，乃掣單逕行
 　   舉發等情，有內政部警政署國道公路警察局九十五年十一
      月五日公警局交字第Ｚ00000000、Ｚ00000
      000號舉發違反道路交通管理事件通知單影本二紙、內
      政部警政署國道公路警察局第九警察隊九十五年十二月二
      十八日公警九交字第０九五０九七一五五三號書函影本一
      份在卷可稽。
（二）異議人固坦承於上開時、地騎乘機車行駛高速公路之事實
      ，惟矢口否認有何拒絕停車接受稽查而逃逸及騎車蛇行之
      違規行為，並執上開情詞置辯，惟據證人即現場值勤警員
      丙○○到庭結證稱：「那天我們是執行巡邏勤務，在國道
      三號北上二十九公里，有設置巡邏箱，我們停車時，發現
      異議人騎壹台重型機車上高速公路，我們跟上要攔查請他
      停車，勸導他下高速公路，異議人反而不停，還加速離去
      ，並在公路上蛇行，我們一直尾隨，我們將警示燈關掉，
      他以為我們沒有跟上，異議人騎得很快，我們有看到異議
      人的車號，將車號報給值班台逕行舉發，在快到景美隧道
      時，我們已經追上他，又看到他的車號，並確認車子廠牌
      及機車顏色，這時乙○○將車窗搖下，揮動指揮棒，又將
      蜂鳴器打開，示意異議人停車受檢，然後異議人又加速蛇
      行，在車陣中任意變換車道，未考慮到其他人行車安全追
      到木柵隧道時就已經不見他的蹤影，於是我們就離去了」
      等語，另證人即駕駛警車之現場值勤警員乙○○到庭具結
      證述：「我們在國道三號北上三十公里要簽巡邏箱，聽到
      拖吊車通報我們後面有壹台重型機車，我們在那邊等待，
      沒幾分鐘就看到了，於是我們在二十九公里處開警報器、
      警示燈攔停他，異議人繼續往前開，我們尾隨在後，因為
      異議人機車速度很快，大約一百三十左右，我們都追不上
      ，我們過了新店碧潭隧道前都沒有看到車牌號碼，顏色有
      看到，我們繼續北上，結果看到異議人還在高速公路，北
      上二十五公里那邊有壹台測速照相機，異議人車速有減慢
      ，行駛到內側路肩，然後我們就開到他後面，記下異議人
      的車牌號碼。我們又重新開啟警報器，用擴音器請他停車
      ，但他仍加速離去，再過去就是木柵隧道，當天是假日，
      車子很多，他在車陣中三個車道鑽來鑽去，我們沒有辦法
      追到他，出了木柵隧道後就沒有再看到他」、「（法官問
      ：你們認定蛇行的標準為何？）未保持安全距離、任意變
      換車道，異議人騎乘重型機車，他在三個車道中一直變換
      車道，所以我們認定他是蛇行。（法官問：攔停的地點為
      何？）北上二十九公里巡邏箱處攔停一次，進景美隧道前
      又攔停第二次。（法官問：是否有揮動指揮棒？）在二十
      九公里處曾經有使用過指揮棒，第二次二十五公里處攔停
      是用警報器」等語（見本院九十六年三月二日訊問筆錄）
      ，審諸上開二位警員所證情節，核屬大致相符，尚無不合
      常理或矛盾之處，其等所為證詞業已清楚說明於上開時、
      地如何發現異議人機車並示意停車受檢，及尾隨異議人達
      數公里之遠以舉發異議人蛇行駕駛之經過，衡諸二位證人
      乃受有專業訓練之國道警察，與異議人復不相識，並無何
      仇隙，於本院所為之陳述復受刑法偽證罪責之擔保，實無
      故為構陷之理，其二人證述自具有極高之憑信，且異議人
      亦不否認其有任意變換車道之事實，益見證人丙○○、乙
      ○○所證應與現場情況相符，並非其無端虛構。況異議人
      既知機車不得行駛高速公路，理應更加留意四周狀況，其
      遭警車一路追截數公里之遠，參以警方先後二次指示攔停
      ，並開啟警報器、警示燈輔以指揮棒示意停車受檢，焉可
      能未發現執行交通勤務警察示意其停車攔檢之理，其辯稱
      當時未發現或看見警車攔檢云云，不足採信。
（三）又異議人辯稱：重型機車操控性較好，伊雖有任意變換車
      道，還是有保持安全，不至於蛇行云云，然依證人乙○○
      指稱：「異議人機車速度很快，當天是假日，車子很多，
      他在車陣中三個車道鑽來鑽去，一直變換車道，我們沒有
      辦法追到他」等語，則異議人在高速公路上高速行車，並
      於三個車道中連續變換車道，恣意穿梭於車陣之中，殊難
      想像其仍得保持行車安全距離及間隔，縱令異議人於變換
      車道時有打方向燈，惟此駕駛方式顯已超出一般用路人對
      其行車動線之合理期待，因而足以影響或危及其他用路人
      之行車安全，自屬在道路上蛇行之危險駕駛行為，殆無疑
      問。是異議人上揭所辯，仍無可取。
五、綜上，本件違規事證已臻明確，異議人於前揭時、地騎乘機
    車行駛高速公路、在道路上蛇行、拒絕停車接受稽查而逃逸
    之違規事實，洵堪認定。從而，原處分機關據以援引上揭規
    定，就「機器腳踏車行駛高速公路及拒絕停車接受稽查而逃
    逸」之違規，分別裁處罰鍰四千元、三千元，並記違規點數
    一點，就「駕駛汽車在道路上蛇行」之違規，裁處罰鍰一萬
    二千元，並記違規點數三點，施以道安講習，且吊扣汽車牌
    照三個月，於法均無何違誤。本件異議為無理由，應予駁回
    。
據上論斷，應依道路交通案件處理辦法第十九條，裁定如主文。
中　　華　　民　　國　　96　　年　　3 　　月　　22　　日
                        交通法庭  法　官  劉  安  榕
上列正本證明與原本無異。
如不服本裁定，應於裁定送達後五日內向本院提出抗告狀。
                                  書記官  楊  馥  如
中　　華　　民　　國　　96　　年　　3 　　月　　22　　日
